【裁判字號】    90,判,2323
【裁判日期】    901207
【裁判案由】    房屋稅
【裁判全文】
最  高  行  政  法  院  判  決                    九十年度判字第二三二三號
    上  訴  人  環亞股份有限公司
    代  表  人  甲○
    被 上訴 人  台北市稅捐稽徵處
    代  表  人  乙○○
右當事人間因房屋稅事件，上訴人不服臺北高等行政法院中華民國八十九年十二月六
日八九訴字第五八一號判決，提起上訴，本院判決如左：
    主  文
上訴駁回。
上訴訴訟費用由上訴人負擔。
    理  由
上訴人主張：伊所有坐落臺北市○○○路○段三三七號地下一、二樓及地上一至十五
樓建物於八十八年度（自八十七年七月一日至八十八年六月三十日止）因整棟房屋配
合百貨公司轉型而停業整修，應全年度均按非住家非營業用稅率核課房屋稅。雖被上
訴人稱系爭房屋地下二樓、地下一樓、地上一樓及六樓自八十七年十二月起改按非住
家非營業用稅率課徵房屋稅；地上二樓至地上五樓自八十七年十一月起改按非住家非
營業用稅率課徵房屋稅，地上七樓則自八十八年四月起改按非住家非營業用稅率課徵
房屋稅，惟與實際情形全年均未作營業使用之事實，仍有不符，請改按全年度均依非
住家非營業用稅率核課房屋稅，以符實情。被上訴人職掌營業稅及房屋稅之稽徵，上
訴人停業期間既無營業，故未申報營業額及繳納營業稅，由被上訴人內部資料可查核
勾稽，上訴人停業之事實俱在，不容否認，被上訴人理應主動核減上訴人之房屋稅，
方符便民之措施，並維上訴人之權益。又上訴人所有系爭房屋為屋齡十餘年之老舊房
屋，每年均需花費鉅款維修，被上訴人核定系爭房屋各層樓之房屋現值，均高達數千
萬元，與實際情形不符，且近幾年房地產不景氣，屋價大幅滑落，被上訴人未考慮外
在環境因素，仍按紙上作業，致所核定之房屋現值偏高，造成上訴人不當的租稅負擔
，爰求為將原判決廢棄，並將原處分及一再訴願決定予撤銷之判決，並由被上訴人就
系爭房屋之房屋現值重行評價，以維上訴人之權益云云。
被上訴人則以：本件上訴人所有系爭建物，原係依其實際使用情形核課其房屋稅，上
訴人於八十七年十一月十三日及八十八年四月二十九日分別就該建物地下一樓、地下
二樓、地上一樓至六樓及七樓部分向被上訴人所屬松山分處申請改按非住家非營業用
稅率課徵房屋稅，經被上訴人實地勘查後依其實際使用及申報變更情形認定：系爭建
物地下二樓、一樓、地上一樓、六樓部分自八十七年十二月起按非住家非營業用稅率
課徵房屋稅，地上二樓至地上五樓部分自八十七年十一月起按非住家非營業用稅率課
徵房屋稅，地上七樓部分則自八十八年四月起按非住家非營業用稅率課徵房屋稅在案
；至地上九樓至十二樓及十四樓、十五樓部分，自始即按非住家非營業用稅率課徵房
屋稅，其餘地上八樓及十三樓部分，經查分別供富爺興業有限公司及三民建業股份有
限公司等二十九家公司作營業使用，上訴人指稱整棟房屋停業整修乙節與事實不符，
且上訴人未依房屋稅條例第七條規定向被上訴人所屬松山分處申報房屋使用情形變更
，依財政部六十六年五月十日臺財稅第三三○五二號函釋規定，自應仍按營業用稅率
課徵房屋稅。至上訴人主張系爭房屋為屋齡十餘年之老舊房屋且近幾年房地產不景氣
，屋價大幅滑落，被上訴人核定之房屋現值偏高乙節，查系爭房屋之現值係依據納稅
義務人之申報並參照不動產評價委員會之評定所核計，復依「臺北市房屋折舊率及耐
用年數表」按每年之折舊率計算折舊後之房屋現值課徵房屋稅。是上訴人主張，應不
足採。從而被上訴人依該建物之實際使用情形按適用之稅率課徵房屋稅，於法並無不
合等語，資為抗辯。
原審斟酌全辯論意旨及調查證據之結果，以：按「房屋稅依房屋現值，按左列稅率課
徵之：一、住家用房屋最低不得少於其房屋現值百分之一點三八，最高不得超過百分
之二。但自住房屋不得超過百分之一點三八。二、非住家用房屋，其為營業用者，最
低不得少於其房屋現值百分之三，最高不得超過百分之五。其為私人醫院、診所，自
由職業事務所及人民團體等非營業用者，最低不得少於其房屋現值百分之一點五，最
高不得超過百分之二點五。」「納稅義務人應於房屋建造完成之日起三十日內，向當
地主管稽徵機關申報房屋現值及使用情形；其有增建、改建、變更使用或移轉承典時
亦同。」「各直轄市、縣（市）（局）應選派有關主管人員及建築技術專門人員組織
不動產評價委員會。」「主管稽徵機關依據納稅義務人所申報之現值，並參照不動產
評價委員會評定之標準，核計房屋現值。依前項規定核計之房屋現值，主管稽徵機關
應通知納稅義務人。納稅義務人如有異議，得於接到通知書之日起三十日內，檢附證
件，申請重行核計。」「房屋標準價格，由不動產評價委員會依據下列事項分別評定
，直轄市由市政府公告之：一、按各種建造材料所建房屋，區分種類及等級。二、各
類房屋之耐用年數及折舊標準。三、按房屋所處街道村里之商業交通情形及房屋之供
求概況，並比較各該不同地段之房屋買賣價格減除地價部份，訂定標準。」房屋稅條
例第五條、第七條、第九條第一項、第十條、第十一條定有明文。又「本條例第十一
條所稱之房屋標準價格，應依同條第一項一至三款規定房屋種類等級、耐用年數、折
舊標準及地段增減率等事項調查擬定，交由市不動產評價委員會審查評定後，由市政
府公告之。」「房屋變更使用，其變更日期在變更月份十六日以後者，當月份適用原
稅率，在變更月份十五日以前者，當月份適用變更後稅率。」亦為臺北市房屋稅徵收
細則第十二條、第十三條所明定。查本件上訴人所有坐落台北市○○○路○段三三七
號地下二樓、地下一樓及地上一樓至十五樓建物，其中地上九至十二樓、地上十四及
十五樓自始即按非住家非營業用稅率課徵房屋稅，其餘則按營業用稅率課徵房屋稅，
為上訴人所不爭執。而上訴人係於八十七年十一月十三日以環財字第八七一一○一號
函向被上訴人所屬松山分處申報系爭建物地上二至五樓自八十七年十一月六日起進行
改裝工程暫停使用，地下一樓、地下二樓、地上一樓及六樓自八十七年十一月十六日
起暫停使用，申請改按非住家非營業用稅率課徵房屋稅，另於八十八年四月二十九日
申報系爭建物七樓空置，申請改按非住家非營業用稅率課徵房屋稅，有各該函文存原
處分卷可稽。是被上訴人所屬松山分處於接獲上訴人申報派員實地勘查後，以11.19.
北市稽松山乙字第八七○三九八○二○○號書函就系爭建物地上二至五樓部分自八十
七年十一月起，地下一樓、地下二樓、地上一樓及六樓部分自八十七年十二月起，改
按非住家非營業用稅率課徵房屋稅，以5.7.北市稽松山乙字第八八○一三五一五○
○號書函就地上七樓部分自八十八年四月起，改按非住家非營業用稅率課徵房屋稅，
並無不合，且與財政部六十六年五月十日台財稅第三三○五二號函釋「供營業使用之
房屋，於停業期間，依左列規定辦理：(一)停業期間，在未依法申請歇業註銷登記及申
報，房屋變更使用前，按營業用稅率課徵房屋稅。(二)已依法申請歇業、註銷登記，並
申報房屋變更使用者，應按變更後用途，依房屋稅條例第五條規定之稅率，予以核課
房屋稅」無違。上訴人主張系爭房屋地下一樓、地下二樓、地上一樓至七樓於八十七
年七月一日起至八十八年六月三十日均未作營業使用，其八十八全年度房屋稅應依非
住家非營業用稅率核課，於法無據。至系爭建物地上八樓及十三樓部分，係分別供訴
外人富爺興業有限公司及三民建業股份有限公司等二十九家公司作營業使用，有運用
房屋稅稅號查詢營稅資料附件可據，而上訴人亦未就系爭建物地上八樓及十三樓部分
向被上訴人所屬松山分處申報房屋使用情形變更。上訴人主張系爭房屋全棟停業整修
，亦非可採。又上訴人是否申報營業額、繳納營業稅與有無停業或房屋是否作營業使
用，並無絕對必然之關係，而房屋之使用情形及變更使用依法既應由納稅義務人向當
地主管稽徵機關申報，上訴人就其所有系爭建物如有變更使用之情形，自應向被上訴
人所屬松山分處申報，要無由被上訴人主動核減上訴人之房屋稅可言。至系爭房屋之
現值係依據納稅義務人之申報並參照不動產評價委員會之評定所核計，復依「臺北市
房屋折舊率及耐用年數表」按每年之折舊率計算折舊後之房屋現值課徵房屋稅，且房
屋課稅現值均遠低於其實際市場價格，乃眾所周知之事，上訴人空言主張系爭房屋核
定之房屋現值偏高，亦無可採。從而被上訴人依系爭房屋實際使用情形課徵房屋稅，
揆諸首揭規定，並無違誤，再訴願決定遞予維持，亦無不合，因而駁回上訴人之訴，
核無違誤。上訴論旨，仍執前詞，指摘原判決不當，難認為有理由，應予駁回。
據上論結，本件上訴為無理由，爰依行政訴訟法第二百五十五條第一項、第九十八條
第三項前段，判決如主文。
中    華    民    國      九十      年      十二      月      七        日
                    最 高 行 政 法 院  第 三 庭
                                審 判 長 法  官      徐  樹  海
                                         法  官      吳  明  鴻
                                         法  官      黃  合  文
                                         法  官      鄭  淑  貞
                                         法  官      林  家  惠
右  正  本  證  明  與  原  本  無  異
                                         法院書記官  陳  盛  信
中    華    民    國      九十      年      十二      月      七        日


司法院資訊處製作；財團法人民間司法改革基金會備份。
